臺灣雲林地方法院民事判決　　　　　　　100年度訴字第281號
原　　　告　東亞運輸倉儲股份有限公司
法定代理人　歐陳錦
訴訟代理人　黃冠壹
被　　　告　李長勝
上列當事人間請求損害賠償事件，本院於民國100 年12月1 日言
詞辯論終結，判決如下：
    主  文
被告應給付原告新台幣肆拾肆萬玖仟捌佰貳拾貳元，及自民國一
○○年十一月二十一日起至清償日止，按年息百分之五計算之利
息。
訴訟費用（減縮部分除外）由被告負擔。
本判決於原告以新台幣壹拾伍萬元供擔保後，得假執行。
    事實及理由
壹、程序方面：
一、按訴狀送達後，原告不得將原訴變更或追加，但擴張或減縮
    應受判決事項之聲明者，不在此限；被告於訴之變更或追加
    無異議，而為本案之言詞辯論者，視為同意變更或追加，民
    事訴訟法第255 條第1 項第3 款、第2 項分別定有明文。本
    件原告起訴時請求被告應給付原告新台幣（下同）735,233
    元，及自起訴狀繕本送達翌日起至清償日止，按年息百分之
    五計算之利息。嗣於民國100 年10月6 日具狀變更訴之聲明
    ，請求被告應給付原告449,822 元，及自起訴狀繕本送達翌
    日起至清償日止，按年息百分之五計算之利息，係本於同一
    侵權行為損害賠償請求權之訴訟標的，所為聲明之減縮，核
    與民事訴訟法第255 條第1 項第3 款規定相符，且被告亦無
    異議，而為本案之言詞辯論，揆諸前揭說明，應屬合法，併
    此敘明。
二、被告未於言詞辯論期日到場，核無民事訴訟法第386 條各款
    所列事由，爰依原告之聲請，由其一造辯論而為判決。
貳、實體方面：
一、原告主張：被告於98年4 月25日下午一時五分許，駕駛車號
    5157-TM 號自小客車，沿國道中山高速公路（由北往南方向
    ）行駛，行經國道中山高速公路251 公里600 公尺處，由中
    線車道變換至外側車道時，因疏未注意與外側車道之車輛保
    持安全距離及間隔，即貿然變換車道，其所駕駛之自小客車
    右後輪胎擦撞原告所有車號273-KL營業用半聯結車曳引車頭
    ，致車號273-KL營業用半聯結車因閃避不及而翻覆，原告所
    有車號273-KL營業用半聯結車因車禍而嚴重受損，貨櫃及貨
    櫃內所承載之貨物因而毀損，另上開營業半聯結車因受損，
    無法行駛，而僱請拖吊公司至現場拖吊，額外支出拖吊費用
    ；又原告所有上開營業用半聯結車因嚴重受損，經修繕40日
    ，始修復完成，車輛修繕期間，經原告僱用外車參加營運，
    致原告因此受有營業上損失。爰依侵權行為及債權讓與之法
    律關係，請求被告給付原告449,822 元（包含車輛修繕費用
    44,871元、貨櫃維修費用61,011元、承載貨物損失21,227元
    、拖吊費用83,895元，及營業損失238,818 元），及自起訴
    狀繕本送達翌日起至清償日止，按年息百分之五計算之利息
    。
    並聲明：如主文所示。
二、被告經本院通知未於言詞辯論期日到場，亦未提出書狀作何
    聲明或陳述。
三、得心證之理由：
    本件之爭點在於被告就本件車禍之發生有無過失？原告所得
    請求各項賠償金額為何？
  (一)被告就本件車禍之發生有無過失？
  1.原告主張被告於上開時間，駕駛車號5157-TM 號自小客車行
    經國道中山高速公路251 公里600 公尺處時，因貿然變換車
    道，其所駕駛之自小客車右後輪胎與原告所有車號273-KL營
    業用半聯結車曳引車頭發生擦撞，致車號273-KL營業用半聯
    結車因閃避不及而翻覆，上開營業用半聯結車、貨櫃及貨櫃
    內承載之物品因而受損之事實，業據原告陳述明確，並有車
    禍現場照片12幀、現場圖在卷可佐，而被告經本院合法通知
    未於言詞辯論期日到場爭執，亦未提出任何書狀為反對之陳
    述，依民事訴訟法第280 條第3 項、第1 項規定，應視同自
    認，是原告之主張，自堪信為真實。
  2.查本件車禍地點為國道中山高速公路251 公里600 公尺處，
    車禍發生後，原告所有之上開營業用半聯結車及所承載貨櫃
    於擦撞外側護欄後翻覆停置於上開地點之外側護欄處，車頭
    嚴重毀損，車禍現場在路肩內遺留有刮地痕由距離路面邊線
    2.2 公尺處起往外側護欄延伸，被告之自小客車右後車輪板
    金凹陷，此有道路交通事故現場圖及現場照片6 幀在卷可參
    。又車禍發生前訴外人簡深淵所駕駛之營業用半聯結車係行
    駛於外側車道，被告所駕駛之自小客車係行駛於中線車道，
    是由車禍現場遺留之刮地痕及原告所有之營業用半聯結車之
    翻覆情形觀之，堪認本件應係被告駕駛自小客車，由中線車
    道變換至外側車道，未保持安全距離與間隔，致右後車身於
    外側車道內與在遵行車道內行駛由訴外人簡深淵駕駛營業用
    半聯結車之車頭左前角碰撞肇事。按汽車在行駛途中，不得
    驟然或任意變換車道，如欲超越前車或變換車道時，應先顯
    示方向燈告知前後車輛，並保持安全距離及間隔，方得超越
    或變換車道，高速公路及快速道路交通管制規則第11條定有
    明文。被告駕駛車輛，自應注意遵守上開交通規定，且當時
    為白晝，天候為晴，路面乾燥無缺陷，無障礙物及視距良好
    ，此有現場事故調查報告表在卷可憑，並無不能注意之情事
    ，惟被告卻未依上開規定於變換車道時，注意與後車保持安
    全距離及間隔，即貿然變換車道至外側車道，致其後方由訴
    外人簡深淵所駕駛原告所有車號273-KL營業用半聯結車因閃
    避不及而翻覆受損，其有過失至明，且被告之過失行為與原
    告所有上開營業用半聯結車之損害結果具相當因果關係。
  3.又本件車禍肇事責任經送請臺灣省嘉雲區車輛行車事故鑑定
    委員會鑑定結果，亦認「李長勝駕駛自小客車，由中線車道
    變換至外側車道，未保持安全距離與間隔，致右後車身於外
    側車道內與在遵行車道內行駛，由簡深淵駕駛營業半聯結車
    之車頭左前角碰撞肇事之可能性較大。」有臺灣省嘉雲區車
    輛行車事故鑑定委員會100 年9 月26日嘉雲鑑字第1000651
    字第1005803443號函暨函附之鑑定意見書1 份在卷可參，亦
    同此認定。綜上，原告主張被告應負侵權行為之責任，洵屬
    有據。
  (二)原告所得請求各項賠償金額為何？茲就原告據以請求被告賠
    償之項目及金額，應否准許，分述如下：
  1.車損修繕費用部分：
    按不法毀損他人之物者，應向被害人賠償其物因毀損所減少
    之價額，民法第196 條定有明文；又按物被毀損時，被害人
    除得依民法第196 條請求賠償外，並不排除民法第213 條至
    第215 條之適用，依民法第196 條請求賠償物被毀損所減少
    之價額，得以修復費用為估定之標準，惟修理材料以新品換
    舊品應予折舊（最高法院77年第9 次民事庭會議決議參照）
    。本件原告主張其所有車號273-KL營業用半聯結車因本件車
    禍受損支出修繕費用，業據原告提出估價單1 紙為證，其中
    零件部分之費用為287,100 元，惟原告所有車號273-KL號營
    業用半聯結車係於1995年1 月出廠，於84年3 月領照使用，
    有行車執照1 份在卷可按，是迄本件車禍時即98年4 月25日
    止，實際使用14年1 月。依前揭說明，以新品換舊品而更換
    之零件，即應予折舊。再依行政院（86）財字第52053 號、
    財政部台財稅字第870000472 號令所頒之「固定資產耐用年
    數表」及「固定資產折舊率表」之規定，系爭運輸業用大貨
    車之耐用年限為4 年，依財政部（58）如財稅發字第1083號
    發布之固定資產折舊採定率遞減法之計算方法，其每年應折
    舊千分之三六九，最後一年折舊額，加歷年折舊累計額，其
    總和不得超過該資產成本原額十分之九（即殘值至少有十分
    之一）。依此定率折舊法計算結果，上開營業半聯結車零件
    之折舊金額已超過十分之九，自應以重置價值十分之一即為
    其殘值，扣除折舊後，原告所得請求之零件費用為28,710元
    ，是原告公司所有之上開營業用半聯結車因毀損支出必要之
    修復費用，應為零件折舊後金額28,710元與全車零件拆裝更
    換工資30,000元及噴漆費用12,000元之總和，合計為70,710
    元。從而，原告請求被告賠償修繕費用44,871元，於法尚屬
    有據，應予准許。
  2.貨櫃毀損之修繕費用部分：
    原告公司主張其所承載之貨櫃，於本件車禍後受損，經修繕
    支出修櫃費61,011元，業據原告提出統一發票1 紙為證，並
    為被告所不爭執，而上開貨櫃修繕費用，既係因被告之侵權
    行為所生之損害，且為必要之支出，從而，原告依侵權行為
    之法律關係，請求被告賠償貨櫃修繕費用61,011元，自屬有
    據，應予准許。
  3.承載貨物損失部分：
    原告公司主張其所承載貨櫃內之貨品於車禍後受損，經原告
    先賠付21,227元給貨主協征實業股份有限公司之保險公司即
    友邦產物保險股份有限公司，業據原告提出領款收據1 紙為
    證，復為被告所不爭執，而上開貨物損失既係因被告之侵權
    行為所生之損害。從而，原告依債權讓與及侵權行為之法律
    關係請求被告賠償貨物損失21,227元，即有所據，應予准許
    。
  4.拖吊費用部分：
    原告公司主張其所有車號273-KL號營業用半聯結車，於98年
    4 月25日本件車禍後翻覆於現場，由原告僱請拖吊公司將上
    開營業用半聯結車拖吊進廠修繕，因而支出拖吊費用83,895
    元，業據原告提統一發票4 紙為證，並為被告所不爭執，是
    以上開營業用半聯結車車禍時，車上所承載之貨櫃亦同時翻
    覆於地面之情形，如未以吊車將貨櫃吊起脫離現場，則顯然
    無法由駕駛自行將上開營業用半聯結車駛離現場，並將原承
    載之貨櫃拖離現場，原告為免影響交通，僱請拖吊公司將上
    開營業用半聯結車拖吊進場修理，並將翻覆於現場之貨櫃吊
    起拖離現場，其所支出之拖吊費用，應屬回復原狀所必要之
    費用，從而，原告請求拖吊費用83,895元，於法有據，應予
    准許。
  5.營業損失部分：
    按損害賠償，除法律另有規定或契約另有訂定外，應以填補
    債權人所受損害及所失利益為限；依通常情形，或依已定之
    計劃、設備或其他特別情事，可得預期之利益，視為所失利
    益，民法第216 條定有明文。原告主張其所有上開營業用半
    聯結車，自98年4 月25日本件車禍受損後，至98年6 月4 日
    修復完成時止，共計40日未能營業，原告每日每車營業收入
    約14,278元，業據原告提出東亞運輸倉儲股份有限公司營運
    用車輛數表、98年度- 運輸收入營業額為證，並為被告所不
    爭執，而原告所有上開營業用半聯結車因車禍受損致無法營
    業使用，則原告以每日5,970.45元計算，請求被告賠償原告
    因前揭營業用半聯結車修理期間即40日未能按原定計劃營業
    所失之利益238,818 元，於法尚屬有據，應予准許。
  6.綜上，原告得請求被告賠償之金額為449,822 元（計算式：
    車輛修繕費用44,871元＋貨櫃維修費用61,011元＋承載貨物
    損失21,227元＋拖吊費用83,895元＋營業損失238,818 元＝
    449,822 元）。
  (三)綜上所述，原告依侵權行為及債權讓與之法律關係，請求被
    告給付原告449,822 元，及自100 年11月21日起至清償日止
    ，按年息百分之五計算之利息，為有理由，應予准許。
  (四)本件原告勝訴部分，原告陳明願供擔保，請准宣告假執行，
    經核於法並無不合，爰酌定相當之擔保金額宣告之。
四、訴訟費用負擔之依據：民事訴訟法第78條。
中    華    民    國   100    年    12    月    15    日
                  民事第一庭    法  官  冷明珍
以上正本係照原本作成
如對本判決上訴，須於判決送達後20日內向本院提出上訴狀。如
委任律師提起上訴者，應一併繳納上訴審裁判費。
中    華    民    國   100    年    12    月    15    日
                                書記官  曾玲玲